【裁判字號】    92,上易,127
【裁判日期】    920612
【裁判案由】    詐欺
【裁判全文】
臺灣高等法院臺中分院刑事判決                    九十二年度上易字第一二七號
    上  訴  人
    即 自訴 人  甲○○牧器具有限公司
    代  表  人  乙○○
    代  理  人  戊○○
    被      告  丙○○
              （原名黃金球）
                丁○○
右上訴人因自訴被告詐欺案件，不服臺灣彰化地方法院九十一年度自字第九九號，中
華民國九十一年十一月十一日第一審判決，提起上訴，本院判決如左：
    主      文
原判決撤銷。
丙○○、丁○○共同連續意圖為自己不法之所有，以詐術使人將本人之物交付，丙○
○處拘役肆拾日，如易科罰金，以參佰元折算壹日；丁○○處拘役參拾日，如易科罰
金，以參佰元折算壹日。
    事      實
一、丙○○（原名黃金球）與丁○○係夫妻，原在臺南縣新營市嘉芳里茄苳腳一八之
    二號共同經營一路發畜牧企業社，渠等明知丙○○於富邦商業銀行股份有限公司
    新營分行（下稱富邦商銀新營分行）之支票存款帳戶，自九十一年一月間即大量
    退票，九十一年二月八日經公告拒絕往來，已陷於週轉困難並無清償能力，竟仍
    隱瞞其情，共同意圖為自己不法之所有，並基於概括之犯意聯絡，自九十一年三
    月間起至同年六月止，連續多次向經營畜牧器具批發販售之甲○○牧器具有限公
    司（下稱全益公司），佯稱購買電扇，使全益公司陷於錯誤，先後共交付價值新
    台幣（下同）四十萬一千八百五十五元之電扇予丙○○二人。嗣丙○○、丁○○
    所交付用以支付貨款之支票十紙（其中一紙係由丙○○所簽發、六紙係由丁○○
    簽發，另張福全、陳建榮所簽發之客票合計三紙），經全益公司屆期提示均不獲
    支付，丙○○、丁○○亦未再給付分文，全益公司始知受騙。
二、案經全益公司提起自訴。
    理      由
一、訊據被告丙○○與丁○○二人固坦認確有於九十一年三月間起至同年六月止，連
    續多次向全益公司購買價值四十萬一千八百五十五元之電扇，且渠等所簽發用以
    支付貨款之支票經提示均不獲付款，惟皆矢口否認有何詐欺取財之犯行，辯稱：
    渠等自八十七年四月間起即與全益公司有生意往來，之前均有如期給付貨款，交
    易亦屬正常，此次純係因景氣不佳所影響，致週轉不靈，渠等並無詐欺之意圖云
    云。惟查右揭犯罪事實，業據自訴代理人戊○○到庭指訴歷歷，復有支票及退票
    理由單影本附卷可稽（見原審卷第六至第二四頁）。又被告丙○○在富邦商銀新
    營分行第00000000號之支票存款帳戶，已於九十一年二月八日經公告拒
    絕往來，有富邦商銀新營分行九十二年三月二十一（九二）富銀第０四六號函與
    臺灣票據交換所臺南縣分所九十二年三月二十四日臺票南縣字第００二三號函在
    卷足憑（見本院卷第五二頁、第五八頁），顯見被告二人自九十一年二月間起週
    轉已陷困難，竟仍自九十一年三月間起，向自訴人進貨高達四十萬一千八百五十
    五元，而所交付用以支付部分貨款之被告丙○○所簽發之支票，屆期經提示竟遭
    退票，被告二人自有不法所有意圖。又被告二人既另以陳建榮、張福全簽發之客
    票三紙以充貨款，自應注意該票據屆期應可得兌現，惟該等客票屆期經提示亦遭
    拒絕往來之情事，有上開退票理由單影本在卷足憑，而被告丁○○固於九十一年
    八月十六日始遭公告拒絕往來，有前開臺灣票據交換所臺南縣分所回函可稽，惟
    其用以支付貨款所簽發之支票六紙，經提示後亦無一兌現，亦有前開退票理由書
    影本可徵，均足見被告二人自九十一年三月起即無支付能力，猶簽發無力付款之
    支票或交付以無從兌現之客票，達其詐欺取貨之目的，極為灼然。本件事證已臻
    明確，被告二人所辯無非飾卸之詞，不足採信，渠等犯行已堪認定。
二、核被告丙○○、丁○○所為，均係犯刑法第三百三十九條第一項之詐欺取財罪。
    被告二人間就上開犯行，具有犯意聯絡及行為分擔，應以共同正犯論處。又被告
    二人先後多次詐欺取財犯行，時間緊接，犯罪構成要件相同，顯係基於概括犯意
    為之，為連續犯，應依刑法第五十六條論以一罪，並加重其刑。被告丙○○與丁
    ○○所犯上揭共同詐欺犯行，罪證明確，原審未予詳查，徒以：被告二人並非首
    次交易即不付貨款而倒閉，且被告丙○○支票帳戶雖遭金融機關拒絕往來，亦不
    能認其所為交易行為均有詐欺之意圖為由，採信被告之辯解，遽為被告二人無罪
    判決之諭知，尚有未洽，自訴人上訴指摘原判決不當，為有理由，應由本院將原
    判決予以撤銷改判。爰審酌被告二人尚無不良素行，有臺灣高等法院被告全國前
    案紀錄表在卷可按、渠等之犯罪動機、手段與目的，兼衡酌被告二人實施詐害行
    為所生危害非鉅，惟犯後迄未能償付自訴人所受損失，並犯罪後態度及被告丙○
    ○於共同犯行中所扮角色等一切情狀，分別量處如主文第二項所示之刑，並均諭
    知易科罰金之折算標準。
據上論斷，應依刑事訴訟法第三百六十九條第一項前段、第三百六十四條、第三百四
十三條、第二百九十九條第一項前段，刑法二十八條、第五十六條、第三百三十九條
第一項、第四十一條第一項前段，罰金罰鍰提高標準條例第一條前段、第二條，判決
如主文。
中      華      民      國      九十二  年      六      月      十二    日
                                臺灣高等法院臺中分院刑事第五庭
                                      審判長法  官  袁  從  楨
                                            法  官  姚  勳  昌
                                            法  官  郭  同  奇
右正本證明與原本無異。
不得上訴。
                                            書記官  陳  玫  伶
中      華      民      國      九十二  年      六      月      十三    日
附錄：本案論罪科刑法條全文
刑法第三百三十九條第一項：
意圖為自己或第三人不法之所有，以詐術使人將本人或第三人之物交付者，處五年以
下有期徒刑、拘役或科或併科一千元以下罰金。
                                                                        Ａ


司法院資訊處製作；財團法人民間司法改革基金會備份。
